最高法院刑事判決　　　　　　九十六年度台上字第二三七三號
上　訴　人　林陽實業股份有限公司
代　表　人　林啟益
自訴代理人　顏宏斌律師
被　　　告　甲○○
上列上訴人因自訴被告偽造文書案件，不服台灣高等法院高雄分
院中華民國九十三年七月十三日第二審判決（九十三年度上訴字
第一００號，自訴案號：台灣高雄地方法院九十年度自字第一三
八號），提起上訴，本院判決如下：
    主  文
上訴駁回。
    理  由
按刑事訴訟法第三百七十七條規定，上訴於第三審法院，非以判
決違背法令為理由，不得為之。是提起第三審上訴，應以原判決
違背法令為理由，係屬法定要件。如果上訴理由狀並未依據卷內
訴訟資料，具體指摘原判決不適用何種法則或如何適用不當，或
所指摘原判決違法情事，顯與法律規定得為第三審上訴理由之違
法情形，不相適合時，均應認其上訴為違背法律上之程式，予以
駁回。本件上訴人林陽實業股份有限公司（下稱林陽公司）上訴
意旨略稱：上訴人公司與中興電工機械股份有限公司（下稱中興
電工公司）係在民國八十四年一月十八日簽訂之行政院環境保護
署新竹暨八里焚化爐玻璃帷幕牆工程（下稱新八專案工程），嗣
於同年十二月十五日召開協調會議，並於八十五年十月二日簽訂
修改執行會議，被告於修改執行會議前，偽以雙方已於八十四年
十月十三日達成之協議書之意旨為據，擅以上訴人名義發函中興
電工公司，告知國外採購之付款廠商帳戶，以便將合約中之部分
價款撥付國外之廠商，自難卸其偽造私文書之罪責，原審未察，
遽為被告無罪之諭知，自有可議云云。查原判決以上訴人之自訴
意旨略以：被告原為上訴人公司之副總經理，兼管財務部門，八
十五年間，上訴人公司因財務陷入困難，經法院裁定准許重整在
案，被告為重整人之一（另二人為林啟益、吳國雄）並兼任上開
新八專案工程之專案負責人，負責執行專案分包商合約簽辦事宜
，為受上訴人委託處理事務之人。嗣上開工程經上訴人於保留百
分之八利潤後，以整體轉包方式交由群秀實業股份有限公司（下
稱群秀公司）承作，被告明知新八專案工程包含「五金另件」，
竟於八十六年七月二十五日與群秀公司訂立次承攬契約前之八十
四年十二月七日，以「林陽實業股份有限公司副總經理」名義，
及於八十四年十二月十二日假「林陽實業股份有限公司董事長」
名義發函中興電工公司，並盜用上訴人經濟部印鑑章，告以可自
上訴人應取得之工程款中，撥美金二十萬九千五百八十五元、澳
幣三百八十萬元委託國外公司採購「五金另件」，卻與群秀公司
訂立之次承攬契約約明「次承攬契約之施工範圍不含所有材料、
五金配件等（契約３－ｄ）」，致使上訴人增加支付群秀公司之
「五金另件」款達新台幣（下同）一千零三十五萬四千二百四十
二元，及增加國內採購支出二百五十九萬九千四百七十四元，因
認被告犯有刑法第二百十六條、第二百十條之行使偽造私文書罪
嫌。但訊據被告否認上開犯行，並辯稱：上開新八專案工程合約
，董事長林啟益均有參與，由於上訴人當時迫於重整現實，中興
電工公司恐因上訴人財務生變而影響進口，故協議修改合約金額
及付款方式，即國外進口部分改由中興電工公司直接開立信用狀
予林陽公司指定之國外廠商，由國外廠商直接押匯取款，與國內
部分付款切割，對於國外進口部分之付款，以電匯（Ｔ＼Ｔ）方
式，由中興電工公司匯入林陽公司指定之國外廠商帳戶，被告據
而函知中興電工公司，即無不合。上開前函原以被告副總經理之
名義發文，因中興電工公司要求以公司名義行文，才於同年月十
二日改以公司董事長名義發函。上訴人重整前後之印信均在管理
部保管，只要是以公司名義發文，均須由管理部依規定程序蓋印
，其無法盜用印章及偽造私文書之犯行等語。查上訴人於重整前
即於八十四年一月十八日與中興電工公司訂有新八專案工程合約
，原合約金額總價分為：「(1)國外進口部分：美金三百七十一
萬六千零五十二元、澳幣一千二百十一萬五千二百五十四元，
(2)國內部分：三億九千二百二十萬元，總合約金額七億三千萬元
」，而國外進口部分之付款條件及方式為：「由中興電工公司開
立不可撤銷信用狀給林陽公司，並分三期付款，其中預付款百分
之十五、交運款百分之八十、保留款百分之五。」，嗣經協調改
為由中興電工公司直接開立信用狀予林陽公司指定之國外廠商，
由中興電工公司直接以電匯方式匯入林陽公司指定之國外廠商帳
戶，以與國內部分付款切割，並於八十四年十二月十五日簽訂修
正合約，國內部分合約價額修改為三億七千零二十萬元等情，有
上開契約書可查。並據中興電工公司專案負責人趙希平於原審結
證稱：因簽約後市場有變動，後來中興電工與林陽公司有修約切
割付款，五金另件部分我們直接付款給國外林陽公司指定之廠商
，因林陽公司可以減少支出，所以合約金額有減低等語明確，復
有中興電工公司新八專案工程八十五年十月二日專案會議紀錄可
參，依該會議紀錄結論第二點已載明：「ＣＨＥＮ（即中興電工
）與林陽所簽合約中之國外付款部分（設計及材料採購）由林陽
公司依廠商別切割付款金額，由中興電工逕行開立信用狀予該等
國外廠商，並請林陽公司取得國外廠商之授權信函俾利辦理上開
事宜」等語，其上並有林啟義（林啟益之原名）簽名確認。被告
於八十四年十二月七日及同年十二月十二日之二份函文均有編列
發文字號及公司印鑑章，被告為新八專案工程之負責人，其代上
訴人發函予中興電工公司，難認有內容不實而有偽造文書之事實
。上訴人亦不否認中興電工公司於修約後，將設計、鋁料及玻璃
部分收回自辦，五金另件仍採取切割付款方式，由中興電工公司
直接以信用狀方式付款予國外廠商等情，並有林陽公司傳真函、
林陽公司與中興電工公司於八十六年八月四日簽訂之合約補充協
議書各一份附卷可憑，證人即擔任上訴人財務部保管印章之何玉
秀於第一審結證：公司大小章都在管理部保管，非被告所持有等
語。綜上所述，被告所辯尚可採信，此外復無其他證據足以證明
被告有行使偽造私文書之犯行，犯罪自屬不能證明，因認第一審
法院諭知被告無罪，為無不合予以維持，並駁回上訴人此部分在
第二審之上訴，已敘明其論斷之憑據與理由，從形式上加以觀察
，並無違背法令之情形存在。查上開新八專案工程於訂約後，雙
方於八十五年十月二日之執行會議中達成：合約中之國外付款部
分，由上訴人依廠商別切割付款金額，由中興（電工公司）逕行
開立信用狀予該國外廠商，並請上訴人於取得廠商之授權信函俾
利辦理上開事宜等語，上開會議紀錄並有上訴人之代表人林啟義
之簽名（見第一審卷(二)第九六之一頁），是被告所辯，尚可徵信
。原判決又認定中興電工公司為上市之公司，合約之修改流程繁
複，故先協商確認再補辦合約手續，此有上訴人先會議協商，再
書立書面之紀錄可按（見同上卷第九八、九九頁），被告函文之
內容既與之後協商之結論相符，顯見被告所辯雙方事先協商，事
後補簽書面，即非無據。上開函件既無冒名，內容亦無不實，尚
與行使偽造私文書之構成要件有別，上訴意旨純就原審採證認事
職權之適法行使為任意指摘，核與法律規定得為第三審上訴理由
之違法情形，不相適合。其行使偽造私文書部分之上訴為違背法
律上之程式，應予駁回。至於被告被訴盜用印章、背信罪部分，
核係刑事訴訟法第三百七十六條第一款、第五款所列之案件，此
部分既經原審維持第一審諭知被告無罪，自不得上訴於第三審法
院，上訴人一併提起，顯為法所不許，應併予駁回。
據上論結，應依刑事訴訟法第三百九十五條前段，判決如主文。
中    華    民    國  九十六  年    五    月    三    日
                      最高法院刑事第四庭
                          審判長法官  莊  登  照
                                法官  洪  明  輝
                                法官  黃  一  鑫
                                法官  林  秀  夫
                                法官  徐  昌  錦
      本件正本證明與原本無異
                                      書  記  官
中    華    民    國  九十六  年    五    月   八     日
                                                      Ｋ
